【裁判字號】    99,上易,774
【裁判日期】    990930
【裁判案由】    詐欺
【裁判全文】
臺灣高等法院高雄分院刑事判決         99年度上易字第774號
上  訴  人  臺灣高雄地方法院檢察署檢察官
被      告  甲○○
上列上訴人因被告詐欺案件，不服臺灣高雄地方法院99年度易字
第657 號中華民國99年7 月8 日第一審判決（起訴案號：臺灣高
雄地方法院檢察署98年度偵字第34407 號），提起上訴，本院判
決如下：
    主  文
上訴駁回。
    理  由
一、公訴意旨略以：被告甲○○明知目前國內社會上層出不窮之
    不法份子為掩飾不法行徑，避免執法人員之追究，經常利用
    電話轉接或人頭電話之方式，以確保犯罪所得之不法利益並
    掩人耳目，仍不違背其本意，竟基於幫助詐欺之不確定故意
    ，於民國98年6 月10日前之某日，在高雄地區某處，將其國
    民身分證、健保卡交予真實姓名年籍不詳之人，由該人於98
    年6 月10日持往臺南縣永康市○○街96號門市，向威寶電信
    股份有限公司（下稱威寶公司）申辦0000000000號行動電話
    門號（下稱上開門號）後，該人所屬詐騙集團成員，即意圖
    為自己不法之所有，(一)於98年6 月17日某時，以「ecceoopp
    p 」帳號在Yahoo 奇摩拍賣網站上刊登拍賣國際牌相機之假
    廣告，適有被害人乙○○於98年6 月17日上午10時許上網瀏
    覽見到該則假廣告，即以MSN 與之交談，該詐騙集團成員遂
    留下被告上開門號作為聯絡用，並佯稱願以新臺幣（下同）
    9,000 元出售上開商品，致被害人乙○○陷於錯誤，遂依指
    示於98年6 月17日中午12時5 分許，依指示匯款9,000 元至
    羅興松（另由臺灣板橋地方法院檢察署檢察官為不起訴處分
    ）所申設玉山商業銀行土城分行帳戶內。(二)於98年6 月18日
    某時，以「jaska03 」帳號在露天拍賣網站上刊登拍賣相機
    之假廣告，適有被害人丙○○於98年6 月18日上網瀏覽見到
    該則假廣告，即以MSN 與之交談，該詐騙集團成員遂留下被
    告上開門號作為聯絡用，並佯稱願以6,900 元出售上開商品
    ，致被害人丙○○陷於錯誤，遂依指示於98年6 月18日上午
    11時32分許，依指示匯款6,900 元至王國勝（另由臺灣板橋
    地方法院審理中）所申設永豐商業銀行東門分行之帳戶內。
    因認被告甲○○涉犯刑法第30條第1 項、第339 條第1 項之
    幫助詐欺取財罪嫌。
二、公訴人認被告甲○○涉犯幫助詐欺取財罪嫌，係以被告甲○○之陳述、被害人丙○○、乙○○之指述，並有匯款申請書
    、交易明細表、威寶公司行動電話預付卡服務申請書、法務
    部戶役政連結作業系統國民身份證異動資料查詢，資為論據
    。
三、訊據被告甲○○否認有幫助詐欺取財犯行，辯稱其並未將其
    國民身分證、健保卡交予他人使用等語。
四、證據能力之說明：被害人乙○○、丙○○於警詢陳述固係被
    告以外之人於審判外之陳述，但檢察官、被告於言詞辯論終
    結前均未聲明異議，本院審酌上開陳述均無其他證據可認有
    錯誤性及虛偽性之可能，是依該陳述作成時之情況，即認為
    適當，依刑事訴訟法第159 條之5 第2 項規定，自得為證據
    。
五、經查：
    (一)某不詳姓名人於98年6 月10日持「甲○○」之國民身分證
      及健保卡影本向威寶公司經銷商寶琳商行申請而取得門號
      0000000000號行動電話行動電話預付卡使用之事實，有威
      寶公司行動電話預付卡服務申請書附卷可稽（見他字卷第
      21頁）；又乙○○、丙○○分別98年6 月17日、18日，在
      Yahoo 奇摩拍賣網站上，各見有以「ecceooppp 」、「ja
      ska03 」帳號刊登拍賣相機廣告，經乙○○、丙○○與之
      聯絡後，分別經對方佯稱願以9 千元、6 千900 元出售相
      機，並留下0000000000號行動電話以為聯絡，乙○○、丙○○因而陷於錯誤，各依指示匯款9 千元、6 千900 元至
      玉山商業銀行土城分行羅興松帳戶以及永豐商業銀行東門
      分行王國勝帳戶，惟乙○○、丙○○事後均未取得相機，
      始知受騙等情，亦據證人即被害人乙○○、丙○○於警詢
      陳述明確，並有MSN 對話紀錄、匯款申請書、交易明細表
      在卷可憑（見他字卷第4 －6 、15頁）。
    (二)然被告甲○○既否認向威寶公司經銷商寶琳商行申請而取
      得門號0000000000號行動電話行動電話預付卡使用，亦否
      認有將其國民身分證、健保卡交予他人使用之情；再參以
      ：
      1.被告甲○○於96年12月19日入伍服役，迄98年6 月30日
        方退伍，98年6 月10日當天因前晚站夜哨而在屏東萬金
        營區內補休，98年6 月13日方休假外出等情，有個人兵
        籍資料查詢結果、被告甲○○98年6 月份之休假及出勤
        紀錄、本院公務電話紀錄附卷可考（見原審易字卷第17
        、46－48頁），顯見被告甲○○於98年6 月10日應無至
        寶琳商行申請行動電話門號。
      2.行動電話預付卡服務申請書上所附甲○○卡號00000000
        0000號健保卡已經被告甲○○於96年12月17日被告以毀
        損為由申請換領，並經行政院衛生署中央健康保險局南
        區業務組回收及依法彙總造冊、銷毀，此亦有行政院衛
        生署中央健康保險局99年6 月15日健保南字第09950164
        07號函附卷可佐（見原審易字卷第53頁），足認被告甲○○於96年12月17日即未持有行動電話預付卡服務申請
        書上所附卡號000000000000號健保卡。又被告甲○○於
        96年12月17日換領健保卡，距98年6 月10日申請行動電
        話門號，時間相隔約1 年半，衡情實難想像被告甲○○
        於96年12月17日即起意非法使用而留下卡號0000000000
        00號健保卡之影本備用，並迄至98年6 月間始交付他人
        使用。
      3.再申請人行動電話預付卡服務申請書上所留存之聯絡電
        話，其中00-0000000號申請人為紫微美容有限公司（負
        責人高雪芬），其中0000000000號行動電話門號寶申請
        人係寶琳商行，分別有遠傳電信股份有限公司98年11月
        19日函、中華電信高雄營運處服務中心98年12月25日查
        詢客戶資料或提供客戶申請書函復單在卷可按（見他字
        卷第17－18、28－29頁）；另寶琳商行之負責人郭惠玲
        因共同冒用他人名義向威寶公司申辦多個行動電話門號
        ，涉犯行使偽造文書、詐欺取財等罪嫌，經臺灣高雄地
        方法院檢察署檢察官以99年度偵字第5946號起訴，有該
        起訴書附卷可參（見原審易字卷第78－78-1頁），是被
        告甲○○之身分資料即非無遭寶琳商行郭惠玲或其共犯
        冒用之可能。
      4.至行動電話預付卡服務申請書上所附甲○○國民身分證
        影本雖係被告甲○○於95年3 月16日換發及使用中，然
        遭他人盜用國民身分證之情，於社會上並非少見，實難
        因此遽認被告甲○○有交付國民身分證供他人使用。
    此外，復查無其他積極證據足資證明被告甲○○有幫助詐欺
    取財犯行，被告甲○○被訴犯罪，自屬不能證明。
六、原審因而以不能證明被告甲○○犯罪，而為無罪之諭知，核
    無違誤。檢察官上訴意旨，指摘原判決不當，為無理由，應
    予駁回。
七、臺灣高雄地方法院檢察署99年偵字第24224 、24225 號移送
    併辦意旨以：被告甲○○基於幫助詐欺取財之不確定故意，
    於98年6 月10日前之某日將其國民身分證、健保卡交予真實
    姓名年籍不詳之人，經他人於98年6 月10日持被告甲○○之
    國民身分證、健保卡申辦0000000000號行動電話門號後，復
    供詐取故庭瑞、陳澤真財物使用，被告甲○○此部分亦涉犯
    刑法第30條第1 項、第339 條第1 項之幫助詐欺取財罪嫌。
    惟被告甲○○遭起訴部分既經本院判決無罪，上開移送併辦
    部分與起訴部分即無實質上一罪之關係，自無從併予審理，
    乃應退由檢察官另行處理，附此敘明。
據上論斷，應依刑事訴訟法第368 條，判決如主文。
本案經檢察官劉玲興到庭執行職務。
中    華    民    國    99    年    9     月    30    日
                    刑事第八庭  審判長法  官 洪兆隆
                                      法  官 張盛喜
                                      法  官 郭玫利
以上正本證明與原本無異。
本判決不得上訴。
中    華    民    國    99    年    10    月     4    日
                                      書記官 梁美姿

司法院資訊處製作；財團法人民間司法改革基金會備份。
